臺灣高等法院高雄分院刑事判決
111年度上訴字第94號
上  訴  人  
即  被  告  周隆盛


指定辯護人  公設辯護人 陳信凱
上列上訴人因毒品危害防制條例案件，不服臺灣橋頭地方法院11
0年度訴字第302號，中華民國110年11月18日第一審判決（起訴
案號：臺灣橋頭地方檢察署110年度偵字第6064號、110年度偵字
第6065號），提起上訴，本院判決如下：
    主  文
上訴駁回。
    事  實
一、周隆盛明知4-甲基甲基卡西酮（Mephedrone）係毒品危害防
    制條例所列管第三級毒品，不得非法販賣，竟基於意圖營利
    而販賣第三級毒品犯意，於民國110 年4 月23日前某時，以
    其所有如附表編號11所示手機1 支連結網際網路，在短視頻
    社交平台「抖音」上，以暱稱「春」，使用「高雄正（惡魔
    圖案、酒杯圖案）火熱上市」等文字圖像，伺機向不特定人
    兜售含有上開第三級毒品成分之咖啡包。嗣高雄市政府警察
    局湖內分局路竹分駐所員警，於110 年4 月23日執行網路巡
    邏勤務時（原判決誤載為109年4月23日），發現該則訊息，
    乃佯裝購毒者，在上開平台取得周隆盛暱稱「耀」、ID：「
    ezreal0931」微信帳號，基於蒐證目的，以微信與周隆盛聯
    繫，偽與周隆盛達成交易毒品咖啡包10小包、價金新臺幣（
    下同）4000元之合意，並約定於同年月23日21時40分許，在
    高雄市○○區○○路000 巷00弄0 號維也納汽車旅館交易，周隆
    盛遂先於同日19時30分許，在高雄市仁武區某處，向年籍不
    詳之綽號「水牛哥」成年人，以3000元代價購入10包毒品咖
    啡包（其中2 包並無毒品反應），再於上開時間前往約定地
    點與佯裝之員警買家進行交易，於其交付上開毒品咖啡包10
    包予警方，尚未收取對價之際，員警旋即表明身分，並予逮
    捕查獲其販賣毒品未遂之犯行，並扣得上開手機1 支及毒品
    咖啡包10包（純質淨重合計未達5公克），始悉上情。
二、案經高雄市政府警察局湖內分局報告臺灣橋頭地方檢察署檢
    察官偵查起訴。
    理  由
壹、證據能力：
    本判決所引用屬於傳聞證據之部分，均已依法踐行調查證據
    程序，且檢察官、被告及辯護人於本院審理時均明示同意有
    證據能力（見本院卷第45、72頁），審酌該等證據作成時情
    況，並無違法取證之瑕疵，且無顯不可信之情形，以之作為
    證據應屬適當，依刑事訴訟法第159條之5第1項規定均有證
    據能力。
貳、實體部分：　　
一、上開事實，業據上訴人即被告周隆盛於警偵、原審及本院審
    理時均坦承不諱（見警一卷第8至15頁；偵一卷第17至18頁
    ；原審卷第47至49、111至112頁；本院卷第42、72、81頁）
    ，並有高雄市政府警察局湖內分局110年4月23日搜索扣押筆
    錄、扣押物品目錄表、扣押物品收據各1份（見警一卷第17
    至23頁）、員警職務報告（見警一卷第27頁）、扣押物品照
    片（見警一卷第57至63頁）、被告於「抖音」所使用文字圖
    像訊息、被告與員警在「抖音」對話紀錄翻拍照片（見警一
    卷P65）、被告WeChatID（見警一卷第67頁）、被告與員警W
    eChat通訊軟體對話紀錄翻拍照片（見警一卷第67至85頁）
    、被告「抖音」帳號照片（見警一卷第87頁）、高雄市立凱
    旋醫院110年6月16日高市凱醫驗字第68344號濫用藥物成品
    檢驗鑑定書（見偵一卷第39頁）及高雄醫學大學附設中和紀
    念醫院檢驗醫學部毒物室濫用藥物檢驗報告8份（見原審卷
    第83至97頁）等在卷可稽。又販賣第三級毒品，本無一定價
    格，各次買賣之價格，當亦各有差異，隨供需雙方之資力、
    關係之深淺、需求之數量、貨源之充裕與否、販賣者對於資
    金之需求如何及殷切與否，以及政府查緝之態度，進而為各
    種不同之風險評估，而為機動性之調整，是其價格標準，自
    非一成不變，且販賣者從各種「價差」或「量差」或係「純
    度」謀取利潤方式，或有差異，然其所圖利益之非法販賣行
    為目的，則屬相同，並無二致；且毒品不易取得且物稀價昂
    ，苟被告於有償買賣第三級毒品之交易過程中無利可圖，實
    無甘冒被取締移送法辦判處重刑之危險而平白從事第三級毒
    品買賣之理。是其販入之價格必較其出售之價格為低，而有
    從中賺取買賣價差或量差牟利之意圖及事實，應屬合理認定
    。況被告自承倘完成本件交易可獲利1000元等語（見原審卷
    第48、112頁），堪認本件被告販賣毒品犯行確有營利意圖
    。基上，足認被告之自白與事實相符，堪以認定。本件事證
    明確，被告犯行已堪認定，應依法論科。
二、論罪：
 ㈠、按購毒者為協助警察辦案或員警為蒐證目的佯稱購買，而將
     販賣者誘出以求人贓俱獲，因無實際買受之真意，且在警
     察監視之下伺機逮捕，事實上亦不能真正完成買賣，則該
     次行為，僅能論以販賣未遂（最高法院90年度台上字第703
     0號、89年度台上字第3434號判決要旨參照）。查，被告對
     外兜售且與員警達成交易第三級毒品咖啡包之意思合致，
     並持以前往與員警交易，堪認其已著手實行販賣第三級毒
     品之行為，然員警係為進行蒐證，始佯裝購毒者向被告購
     買，實際上並無買受該等毒品之真意，事實上不能真正完
     成買賣行為，故被告本件販賣第三級毒品之行為僅屬未遂
     。
 ㈡、核被告所為，係犯毒品危害防制條例第4條第6項、第3項之
     販賣第三級毒品未遂罪。
 ㈢、刑之減輕事由：
  ⒈被告就所犯販賣第三級毒品未遂罪，於偵查及審判中均自白
    犯罪，應依毒品危害防制條例第17條第2項規定減輕其刑。
  ⒉被告雖已著手為販賣第三級毒品之實行，惟員警係為蒐證目
    的，始佯裝購買，實際上並無購毒真意，核屬未遂犯，應依
    刑法第25條第2 項規定，減輕其刑，並依刑法第70條規定遞
    減之。
  ⒊至被告雖於警詢供稱其毒品咖啡包之上游為「水牛哥」（見
    警一卷第13頁；偵一卷第18頁）。惟毒品危害防制條例第17
    條第1項規定旨在鼓勵下游者具體供出其毒品上游，擴大追
    查毒品來源，俾有效斷絕毒品之供給，以杜絕毒品泛濫。查
    ，被告雖於警詢曾供述其與毒品咖啡包之上游「水牛哥」，
    然檢警均迄未因被告上開指述而查獲其毒品來源之事實，有
    高雄市政府警察局湖內分局110年10月4日高市警湖分偵字第
    11072108300號函暨110年10月12日職務報告（見原審卷第63
    至65頁）及臺灣橋頭地方檢察署110年10月13日橋檢信光110
    偵6064字第1109035565號函在卷可參（見原審卷第69頁），
    並有本院公務電話查詢紀錄單可憑（見本院卷第61頁），故
    本件無從依毒品危害防制條例第17條第1項規定減輕或免除
    其刑，附此敘明。
三、上訴論斷：
㈠、原審認被告罪證明確，因而適用毒品危害防制條例第4條第6
    項、第3項、第17條第2項及刑法第25條第2項規定，並審酌
    被告時值青年、身體健全，有謀生能力，不思循正當途徑賺
    取所需，明知第三級毒品咖啡包係國家嚴格查禁之違禁物，
    且使用容易成癮，濫行施用，非但對施用者身心造成傷害，
    因其成癮性，常使施用者經濟地位發生實質改變而處於劣勢
    ，容易造成家庭破裂戕害國力，被告既有持有第二級毒品經
    法院判刑之紀錄（見卷附臺灣高等法院被告前案紀錄表），
    對此當可瞭解，仍不顧販賣對象可能面臨之困境，著手為本
    件販賣毒品犯行，應予相當非難；惟考量被告犯後坦承犯行
    之態度，參酌其欲販賣毒品之數量、價額，及本件係因員警
    為蒐證目的，始佯與被告聯繫購毒，其等間並無買賣毒品之
    真實合意，該等毒品尚未對外流通而未對社會造成實質危害
    ；兼衡被告自稱：高職畢業之智識程度，目前從事粗工，有
    派工的話才有工作，平均月收入約三、四萬元，與罹癌之父
    親及未登記之太太同住等一切情狀（見原審卷第112至113頁
    ），量處有期徒刑1年11月。並敘明：
　⒈緩刑部分：
　　被告之辯護人雖以：被告年紀尚輕，本件毒品未售出並無獲
    利，家裡還有罹患癌症父親需要照顧，之前太太懷孕後來胎
    死腹中，也需要被告照顧，被告若入監服刑對家庭、社會都
    沒有幫助，請從輕量刑，並給予被告緩刑部分，茲考量毒品
    咖啡包等新興毒品近年來於我國日漸氾濫，且濫用毒品情形
    亦有年輕化之趨勢，販賣第三級毒品之罪質及可罰性均屬非
    輕，社會整體氛圍對於毒品氾濫之深惡痛絕程度益加熾烈，
    立法機關更於被告本件犯行前之109年1月15日已透過修法方
    式調高販賣第三級毒品之刑責，並於同年7月15日生效，藉
    此反映全體國民之法意志及法感情，同時達到警惕此類犯罪
    行為人之效果，被告前已有毒品前案紀錄，對此當應更加知
    所警惕，其現雖有與家人同住，有罹癌之父親及未登記結婚
    之太太仰賴其照顧之羈絆，然審酌被告上開行為業已違反國
    家嚴懲之毒品禁令，對整體法規範之對抗性非輕，且其販賣
    第三級毒品於客觀上已實際完成毒品交易之合意並親自前往
    交付本件毒品咖啡包，僅因購毒者警員實無購買之真意而僅
    止於未遂，其情狀相較於一般類似案件而言，非屬情節特別
    輕微，復無其他認上開宣告刑以暫不執行為適當之事由，為
    使被告確實記取教訓，遂認為不宜給予緩刑。
  ⒉沒收部分：
  ⑴扣案如附表編號2至8、10所示毒品咖啡包合計8包，經送驗後
    均檢出含第三級毒品Mephedrone成分，有上開濫用藥物成品
    檢驗鑑定書及濫用藥物檢驗報告可佐，堪認該毒品咖啡包係
    第三級毒品，且為被告攜往與員警交易、而欲販賣予員警之
    毒品，均屬違禁物，應依刑法第38條第1項規定宣告沒收；
    另咖啡包之包裝袋，因與其內之毒品難以完全析離，且無析
    離實益與必要，應視同毒品，一併沒收。至鑑定時採樣檢測
    之檢體部分，既已耗損用罄而已滅失不復存在，自毋庸宣告
    沒收。
  ⑵扣案如附表編號11所示手機1支，係被告所有、供其本件與員
    警聯絡交易毒品咖啡包所用之物，依毒品危害防制條例第19
    條第1項規定宣告沒收。
  ⑶至附表編號1、9所示咖啡包經送驗後，並無毒品反應，有上
    開濫用藥物成品檢驗鑑定書及濫用藥物檢驗報告可參，非屬
    違禁物；又該2包未含毒品成分之咖啡包，雖係被告持以欲
    售予員警之物，惟該物本身為販賣之標的，非為遂行販賣毒
    品行為使用之物，並非屬供「販賣第三級毒品所用之物」（
    最高法院98年度台上字第6117號判決參照），自無宣告沒收
    之必要，附此敘明。
㈡、本院經核原審已敘述其認定被告犯罪及沒收所憑之證據、理
    由，且量刑已審酌前開等情及刑法第57條所列各款一切情狀
    ，為其量刑責任之基礎，復詳述不予宣告緩刑之理由，認事
    用法皆無違誤，量刑亦稱妥適，並無任何偏重不當或違法之
    處。被告上訴意旨略以：其犯後已坦承犯行，且毒品亦未實
    際售出或取得利益，而其家中經濟狀況不佳，尚有罹癌父親
    及未婚妻（懷孕後胎死腹中）有賴其照顧，倘入監執行，其
    家庭生活恐雪上加霜等情，指摘原判決量刑過重，並請求給
    予緩刑宣告云云。惟按刑之量定，係事實審法院得依職權自
    由裁量之事項，苟其量刑已以行為人之責任為基礎，並斟酌
    刑法第57條各款所列情狀，在法定刑度內酌量科刑，且無明
    顯違背公平、比例原則或整體法律秩序之理念，即不得任意
    指為違法或不當。本件被告所犯毒品危害防制條例第4條第6
    項、第3項販賣第三級毒品未遂罪之法定刑為「7年以上有期
    徒刑，得併科新臺幣1千萬元以下罰金」，原判決依同法第1
    7條第2項及刑法第25條第2項規定遞減輕其刑後，具體審酌
    刑法第57條科刑等一切情狀，量處有期徒刑1年11月，已屬
    寬貸，並無濫用刑罰裁量權及違反比例原則情事；且所述本
    件不予宣告緩刑之具體事由，亦無不當。上訴意旨猶執前詞
    ，就原判決於量刑(含不予緩刑宣告）已審酌之事項再事爭
    執，泛稱原判決之量刑不當，並請求給予緩刑宣告，其上訴
    並無理由，應予駁回。
據上論結，應依刑事訴訟法第368條，判決如主文。
本案經檢察官陳靜宜提起公訴，檢察官曾靖雅到庭執行職務。
中　　華　　民　　國　　111 　年　　3 　　月　　29　　日
                  刑事第五庭    審判長法  官  簡志瑩
                                      法  官  陳美燕
                                      法  官  唐照明
以上正本證明與原本無異。
如不服本判決應於收受本判決後20日內向本院提出上訴書狀，其
未敘述上訴理由者，並得於提起上訴後20日內向本院補提理由書
狀（均須按他造當事人之人數附繕本）「切勿逕送上級法院」。
中　　華　　民　　國　　111 　年　　3 　　月　　29　　日
                                      書記官  梁雅華 
附錄本案論罪科刑法條全文：
毒品危害防制條例第4條
製造、運輸、販賣第一級毒品者，處死刑或無期徒刑；處無期徒
刑者，得併科新臺幣 3 千萬元以下罰金。
製造、運輸、販賣第二級毒品者，處無期徒刑或 10 年以上有期
徒刑，得併科新臺幣 1 千 5 百萬元以下罰金。
製造、運輸、販賣第三級毒品者，處 7 年以上有期徒刑，得併
科新臺幣 1 千萬元以下罰金。製造、運輸、販賣第四級毒品者
，處 5 年以上 12 年以下有期徒刑，得併科新臺幣 5 百萬元以
下罰金。
製造、運輸、販賣專供製造或施用毒品之器具者，處 1 年以上7
 年以下有期徒刑，得併科新臺幣 1 百 50 萬元以下罰金。
前五項之未遂犯罰之。 

附表：    編號 品名 數量（毛重） 備考 1 毒品咖啡包  1包（毛重3.41公克） 未檢出毒品反應 2 毒品咖啡包  1包（毛重3.37公克） 檢出第三級毒品4-甲基甲基卡西酮（Mephedrone）反應 3 毒品咖啡包  1包（毛重3.57公克） 檢出第三級毒品4-甲基甲基卡西酮（Mephedrone）反應 4 毒品咖啡包  1包（毛重3.42公克） 檢出第三級毒品4-甲基甲基卡西酮（Mephedrone）反應 5 毒品咖啡包  1包（毛重3.36公克） 檢出第三級毒品4-甲基甲基卡西酮（Mephedrone）反應 6 毒品咖啡包  1包（毛重3.26公克） 檢出第三級毒品4-甲基甲基卡西酮（Mephedrone）反應 7 毒品咖啡包  1包（毛重3.44公克） 檢出第三級毒品4-甲基甲基卡西酮（Mephedrone）反應 8 毒品咖啡包  1包（毛重3.26公克） 檢出第三級毒品4-甲基甲基卡西酮（Mephedrone）反應 9 毒品咖啡包  1包（毛重3.51公克） 未檢出毒品反應 10 毒品咖啡包  1包（毛重3.42公克） 檢出第三級毒品4-甲基甲基卡西酮（Mephedrone）反應 11 IPHONE SE        1支 ①含0000000000號SIM卡1張 ②IMEI：000000000000000/000000000000000